【裁判字號】    95,交聲,16
【裁判日期】    950331
【裁判案由】    違反道路交通管理處罰條例聲明異議
【裁判全文】
臺灣臺北地方法院交通事件裁定          95年度交聲字第16號
原處分機關  臺北市交通事件裁決所
異  議  人
即受處分人  乙○○
上列受處分人因違反道路交通管理處罰條例事件，不服原處分機
關臺北市交通事件裁決所民國94年12月28日所為之處分（原處分
案號：北市裁二字第裁22-Z00000000號），聲明異議，本院裁定
如下：
    主  文
異議駁回。
    理  由
一、原處分意旨略以：本件異議人即受處分人乙○○所有之車牌
    號碼6818-DS號自用一般小客車於民國94年11月23日下午3時
    35分許，在國道一號高速公路北上218.6公里處，違規行駛
    於路肩，經內政部警政署國道公路警察局第三警察隊警員甲
    ○○於218.2公里處攔下，告知違規事項及地點，製填公警
    局交字第Z00000000號舉發違反道路交通管理事件通知單舉
    發。異議人雖申訴否認前開事實，然經原處分機關函請原舉
    發單位查處結果，認異議人違規事實明確，遂依違反道路交
    通管理處罰條例第33條第1項、違反道路交通管理事件統一
    裁罰基準及處理細則第43、44、61條規定，以北市裁二字第
    裁22－Z00000000號裁決書，裁處異議人罰鍰新台幣（下同
    ）3,000元，並依道路交通管理處罰條例第63條第1項記違規
    點數1點等語。
二、異議人聲明異議之意旨略以：伊（即異議人）於94年11月23
    日下午3點35分，駕駛上揭自用一般小客車由嘉義往北行駛
    ，在員林收費站前300公尺處看到右邊路旁有員林指示牌，
    以為員林交流道到了，才向右邊開到路肩，看到無交流道出
    口即往左邊開回車道往收費站方向行駛，而路肩旁邊有巡邏
    車，在收費站要繳費時，收費站小姐告訴伊前面警車要伊繳
    費完在路邊停靠，伊立即停車，警察下車第一句話就很兇對
    伊說：「你會不會開車？」，伊一再解釋：「今日非假日，
    且在收費站前，有巡邏車在旁，又無塞車，絕不會故意開車
    到路肩來被罰款」，且警察沒有用指揮棒攔檢，又告訴伊攔
    檢不停車，伊一再解釋，結果警察先生很兇竟說「沒開立不
    服取締就不錯了」，所以就馬上開了一張罰單，回家一看，
    警察先生將伊的性別寫成「男」，就知道警察先生只要趕快
    開罰單了事，使伊質疑警察人員辦事能力，不能夠有耐心傾
    聽民眾解說。行駛路肩之罰單，主要是要讓那些故意行駛路
    肩、無耐心之駕駛之處罰，而伊只是向路肩靠，確認右邊之
    指示牌，非行駛路肩超車，且在收費站前行駛路肩無意義又
    費事，絕非知法犯法，只因對道路較不熟悉才誤駛路肩，故
    具狀聲明異議，請求撤銷原處分云云。
三、按「汽車行駛高速公路，不得在路肩行駛」、「汽車行駛於
    高速公路或設站管制之道路，而不遵管制之規定者，處汽車
    駕駛人新臺幣3千元以上6千元以下罰鍰」、「汽車駕駛人有
    第33條、第38條第1項、第40條第1項、第45條、第47條第1
    款至第4款、第48條、第49條或第60條第1項、第2項第1款至
    第3款情形之一者，除依原條款處罰鍰外，並各記記違規點
    數1點」，高速公路交通管制規則第9條第1項第2款、道路交
    通管理處罰條例第33條第1項、第63條第1項第1款分別定有
    明文。
四、經查：
  (一)本件異議人所有之車牌號碼6818-DS號自用一般小客車於94
    年11月23日下午3時35分許，在國道一號高速公路北上218.6
    公里處違規行駛於路肩，經內政部警政署國道公路警察局第
    三警察隊警員甲○○發現，遂尾隨至員林收費站（218.2公
    里處）攔車，告知違規事項及地點後，製填公警局交字第Z0
    0000000號舉發違反道路交通管理事件通知單舉發，經原處
    分機關依違反道路交通管理處罰條例第33條第1項、違反道
    路交通管理事件統一裁罰基準及處理細則第43、44、61條規
    定，以北市裁二字第裁22－Z00000000號裁決書，裁處異議
    人罰鍰新台幣（下同）3,000元，並依道路交通管理處罰條
    例第63條第1項記違規點數1點，有舉發違反道路交通管理事
    件通知單、內政部警政署國道公路警察局第三警察隊書函（
    發文字號：公警三交字第0940372120號）及北市裁二字第裁
    22－Z00000000號裁決書等在卷可稽，堪信屬實。
  (二)異議人於本院94年1月23日調查時已坦承於上揭時間，駕駛
    上揭自用一般小客車於上揭地點行駛路肩不諱，而證人即當
    日執勤員警甲○○於本院同日調查時亦證述明確（其略稱：
    我於94年11月23日下午執行巡邏勤務，準備要執行特勤，當
    時是由我另一位同事開車，由他攔車，我下車去開單，我們
    的巡邏車是開在後面，快到收費站，差不多離收費站四百公
    尺左右，異議人開車突然就往路肩行駛，我們不知道她要做
    什麼，她大概走了有一百多公尺，當時該車時速很慢，約四
    十公里左右。因為那邊很明顯看得到收費站，收費站就在前
    面，依我的經驗，在觀察道路情形的機會不大，且在收費站
    之前，沒有「員林、西湖右線」的指示牌，在前一個交流道
    是北斗交流道，而在收費站之前，通常都只是一個告示牌，
    並不會有指示標誌，也沒有出口指標」等語）。雖異議人辯
    稱伊當時因看到員林交流道的告示牌，伊為了要去確認那個
    告示牌才駛進路肩，伊並不是要去行駛路肩云云，然經本院
    勘驗證人甲○○經本院諭請其拍攝舉發地點前2公里至攔查
    地點之現場光碟結果：國道一號高速公路北向220公里處為
    北斗出口，220.4公里處有「準備收費  收費站2公里」之標
    誌牌，於220公里處有「限依指定車道繳費過站」之標誌牌
    ，219.8公里處之地面有「禁行路肩」字樣，並有右方來車
    之標誌牌，21.1公里處有「小型車靠左收費」之標誌牌，
    218.8公里處有「地磅站」右方箭頭之標誌牌，並無異議人
    所稱之「員林、西湖右線」或「員林右線」之指示牌，且異
    議人迄今亦無法提出證據證明其說；再依常理判斷，員林收
    費站既已在前方四、五百公尺處，道路右側即不可能有匣道
    出口，是異議人所辯顯與事實不符，不足採信。
  (三)又人民違反法律上之義務而應受行政罰之行為，法律無特別
    規定時，雖不以出於故意為必要，仍須以過失為其責任條件
    。但應受行政罰之行為，僅須違反禁止規定或作為義務，而
    不以發生損害或危險為其要件者，推定為有過失，於行為人
    不能舉證證明自己無過失時，即應受處罰；業經大法官會議
    釋字第二七五號解釋在案。是異議人上開所辯，縱係其誤認
    有該指示牌，然其前揭行使路肩之違規行為已明確，仍屬違
    反禁止規定之行為，非無過失。從而，本件異議人有行駛路
    肩之違規行為至堪認定。
五、綜上所述，異議人於上揭時、地行駛路肩之違規行為明確，
    從而原處分機關依違反道路交通管理處罰條例第33條第1項
    、違反道路交通管理事件統一裁罰基準及處理細則第43、44
    、61條規定，裁處異議人罰鍰3,000元，並依道路交通管理
    處罰條例第63條第1項記違規點數1點，核無違誤，異議人之
    異議為無理由，應予駁回。
據上論斷，應依道路交通案件處理辦法第19條之規定，裁定如主
文。
中    華    民    國  95    年    3    月     31      日
                  交通法庭法  官  林春鈴
以上正本證明與原本無異
如不服本裁定，應於裁定送達後5日內向本院提出抗告狀
                          書記官  羅欣宜
中    華    民    國  95    年    3    月     31      日


司法院資訊處製作；財團法人民間司法改革基金會備份。
